【裁判字號】    98,上訴,3322
【裁判日期】    981119
【裁判案由】    搶奪等
【裁判全文】
臺灣高等法院刑事判決                98年度上訴字第3322號
上  訴  人
即  被  告  乙○○
                    （現另案於臺灣宜蘭監獄執行中）
            丙○○
上  一  人
選任辯護人  張藝騰律師
上列上訴人因搶奪等案件，不服臺灣板橋地方法院97年度訴字第
5165號，中華民國98年6月19日第一審判決（起訴案號：臺灣板
橋地方法院檢察署97年度偵字第6586號），提起上訴，本院判決
如下：
    主  文
上訴駁回。
    事  實
一、乙○○曾於民國91年間因搶奪、施用毒品等案件，經臺灣臺
    東地方法院以91年度訴字第117號、91年度東簡字第175號分
    別判處有期徒刑8月、4月確定，並經同院以92年度聲字第
    481號裁定應執行刑為有期徒刑10月確定，於93年2月21日縮
    刑期滿執行完畢。
二、乙○○與丙○○共同基於意圖為自己不法所有之犯意聯絡，
    分別於如附表一所示時、地，由乙○○騎乘機車搭載丙○○
    ，以自後方接近攜帶手提包之獨行女子，並由乙○○或丙○○徒手搶奪手提包之方式，先後為如附表一所示搶奪犯行。
    嗣乙○○於97年1月23日，在有偵查犯罪職權之機關或公務
    員僅知悉犯罪事實，但不知犯罪人為何人前，即自行向臺北
    縣政府警察局永和分局警員坦承如附表一所示之5件搶奪犯
    行，而接受裁判。
三、案經乙○○自首及甲○○、戊○○訴由臺北縣政府警察局永
    和分局報請臺灣板橋地方法院檢察署檢察官偵查起訴。
    理  由
壹、證據能力部分：
（一）被告乙○○、丙○○於警詢筆錄自白部分：被告乙○○曾
      於警詢時坦承與被告丙○○共犯事實二之搶奪犯行，被告
      丙○○亦曾於警詢時坦承與被告乙○○共犯事實二部分之
      搶奪犯行，惟被告乙○○、丙○○及其選任辯護人於本院
      審理時均否認其警詢所述係出於自由意志，被告乙○○、
      丙○○於警詢筆錄之自白應無證據能力，被告乙○○辯稱
      ：警詢時警察跟伊談條件，說伊已經犯1條了，不差那幾
      條，叫伊都扛下來，就可以讓伊跟女友丙○○見面，伊才
      會扛下來，警詢所述不實云云；被告丙○○則辯稱：警詢
      時因為警察說乙○○已經承認，如果伊不承認乙○○會被
      押很多條，伊沒有遇過這種事情，很害怕才會承認，警詢
      所述不實云云。經查證人即負責偵辦本案之警員林鍚恩已
      於原審審理時到庭具結證稱：本案是警方查另一個案件而
      查獲，因為乙○○在監執行，警方先找到丙○○，要求丙○○將案情供述清楚，丙○○供稱和她男友乙○○一起去
      搶奪，但搞不清楚時間、地點，只說大概有二、三十件，
      然後警方借提乙○○，乙○○自己說出犯案的時間、地點
      ，警方再把相同地點曾經報案的資料拿出來比對、請被害
      人出來指認、比對監視器，然後按照這些資料移送，並未
      以強暴脅迫、欺騙或其他不正方法要乙○○、丙○○承認
      犯罪，本案6件搶奪案都是乙○○自己說出來後才去調報
      案紀錄來比對等語（見原審卷第96頁至第98頁）；證人即
      負責製作被告乙○○、丙○○警詢筆錄之警員陳永龍、劉
      仁德亦均於偵查中到庭具結證稱：是乙○○供述犯罪（搶
      奪案）的大概時間、地點，帶警方去現場，警方再依據轄
      區報案資料比對（查獲）等語（見偵卷第189頁）。由上
      開證人林鍚恩、陳永龍、劉仁德之證述及卷附乙○○涉嫌
      搶案一覽表（被告乙○○自行供出包括本案6件搶奪案在
      內之15件搶奪案，被告丙○○則在該一覽表上5件搶奪案
      處畫星號，表示該5件搶奪案係其與被告乙○○共犯之案
      件，其他10件搶奪案其未參與，被告丙○○畫星號之5件
      搶奪案即如附表一所示各案）、再參酌被告丙○○於偵查
      中亦以證人身份證稱：警方二度詢問伊時，伊均係出於自
      由意識回答且警方詢問時並無對伊有威脅、利誘、恐嚇或
      其他不法行為等語（見偵查卷第156頁至第157頁），嗣後
      亦於原審準備程序時供稱：本案5件搶奪案件是乙○○騎
      車載伊出去，伊是想說出去玩，沒有想要搶奪，是乙○○
      自己動手搶的等語（見原審卷第46頁），若被告丙○○之
      警詢筆錄非出於自由意識陳述，為何於偵查中及原審準備
      程序時均未提及被利誘之情形，且從被告乙○○、丙○○
      警詢筆錄內容（見偵卷第6-30、64頁）以觀，堪認本案各
      件搶奪案均係被告乙○○先自行供出犯案時間、地點，警
      方調閱被害人報案紀錄比對相符後，再交由被告乙○○、
      丙○○2人確認所犯案件為何，並無事先準備搶奪案資料
      誘騙或逼迫被告乙○○、丙○○承認犯罪擔負刑責之情形
      ，被告乙○○、丙○○於警詢時顯均係出於自由意志而為
      陳述，所述內容均有證據能力，得作為證據，渠等上開所
      辯與事實不符，不足採信。
（二）被告丙○○及其選任辯護人主張證人甲○○及共同被告乙○○於偵查中之證言無證據能力，然證人甲○○及共同被
      告乙○○經本院審理時以證人之身分到庭交互詰問，且證
      人甲○○及共同被告乙○○曾於檢察官偵查中到庭具結作
      證，其向檢察官所為之言詞陳述，並無證據證明有何顯不
      可信之情況，且與本案待證事實相關，依刑事訴訟法第
      159 條之1第2項規定，得為證據。
（三）共同被告乙○○於警詢筆錄以被告身份之供述，此部分之
      陳述係被告以外之人於審判外之陳述，屬傳聞證據，且上
      訴人即被告丙○○及其選任辯護人均表示不同意作為證據
      ，本院復查無刑事訴訟法第159條之1至第159條之5例外得
      作為證據之情形，故此部分共同被告乙○○於警詢時所為
      之陳述，不得作為本案認定被告丙○○本件搶奪事實存否
      之證據。
（四）以下所引證據，經本院當庭提示，檢察官、被告乙○○、
      丙○○及其選任辯護人對於被告以外之人於審判外之言詞
      及書面陳述，均無意見，同意作為證據，本院審酌該等證
      據作成之情況，認為適於為本件認定事實之依據，依刑事
      訴訟法第159條之5第1項規定，應具有證據能力，合先敘
      明。
貳、實體部分：
一、訊據被告乙○○矢口否認有犯附表一所示5件搶奪犯行，辯
    稱：這些案件都是警察叫伊承認的，警察跟伊談條件，說伊
    已經犯1條了，不差那幾條，叫伊都扛下來，就可以讓伊跟
    女友丙○○見面，伊才會扛下來云云；被告丙○○則矢口否
    認有犯如附表一所示5件搶奪犯行，辯稱：是警察要伊承認
    的，伊並沒有搶奪云云，經查：
（一）被告乙○○部分：
      1.被告乙○○於警詢時坦承與被告丙○○共犯事實二（即
        附表一）所示之5件搶奪案，核與證人即被害人丁○○
        、己○○於警詢時，證人即告訴人甲○○、戊○○、被
        害人庚○○於警、偵訊時證述遭搶奪之情節（見偵卷第
        41-44、52-53、56-57、143-144、214-215頁、原審卷
        第66-72頁、本院卷98年10月29日審理筆錄）相符，另
        共同被告丙○○於偵查中亦以證人身分具結證稱：伊於
        去年11、12月間開始與乙○○行搶，96年11月12日21
        時伊與乙○○在大觀路2段265巷10號行搶一名女子，當
        天乙○○載伊，得手後乙○○將錢交給伊保管，伊與乙○○於96年11月21日上午7時50分在中和市○○街搶一
        名女子，得手3000元，乙○○將錢折成一疊交給伊，伊
        並沒有算多少錢，伊與乙○○於96年11月21日21時20分
        在員通路搶一名女子得手金額應只有新台幣（下同）2
        、3千元，伊與乙○○有於96年12月10日15時25分在台
        北市○○路212號行搶一名女子，伊與乙○○有於96年
        10月17日上午10時40分在板橋市○○路155巷內搶奪一
        名婦人，但伊記得搶到的金額僅有1千多到2千元等語（
        見偵查卷第157頁至第158頁），則被告乙○○、丙○○
        確實共犯上開5件搶奪案之事實，已堪認定。
      2.至被告乙○○於本院審理時雖否認曾為本案如附表一5
        件搶奪犯行，然查被告於警詢坦承犯如附表一5件搶奪
        犯行，嗣後於偵查中則改稱：於96年12月中旬在南雅夜
        市那邊，伊與丙○○在一起，但是她不情，對象是女的
        ，搶到包包，裡面有1、２千元、手機、證件等語（見
        偵查卷第126頁），再於原審時改稱：伊有做如附表編
        號一之搶奪案，但並沒有做如附表一編號二至五所示4
        件搶奪犯行等語，是被告乙○○之前後供述不一，且與
        共同被告丙○○於偵查中以證人身份之證言及原審準備
        程序中以被告身份之供述不同，顯見被告乙○○所辯卸
        責之詞，並不足採。
（二）被告丙○○部分：
      1.被告丙○○於警詢時坦承與被告丙○○共犯事實二（即
        附表一）所示之5件搶奪案，被告丙○○於偵查中亦以
        證人身分具結證稱：伊於去年11、12月間開始與乙○○
        行搶，96年11月12日21時伊與乙○○在大觀路2段265巷
        10號行搶一名女子，當天乙○○載伊，得手後乙○○將
        錢交給伊保管，伊與乙○○於96年11月21日上午7時50
        分在中和市○○街搶一名女子，得手3000元，乙○○將
        錢折成一疊交給伊，伊並沒有算多少錢，伊與乙○○於
        96年11月21日21時20分在員通路搶一名女子得手金額應
        只有2、3千元，伊與乙○○有於96年12月10日15時25分
        在台北市○○路212號行搶一名女子，伊與乙○○有於
        96年10月17日上午10時40分在板橋市○○路155巷內搶
        奪一名婦人，但伊記得搶到的金額僅有1千多到2千元等
        語（見偵查卷第157頁至第158頁），核與證人即被害人
        丁○○、己○○於警詢時，證人即告訴人甲○○、戊○○、被害人庚○○於警、偵訊時證述遭搶奪之情節（見
        偵卷第41-44、52-53、56-57、143-144、214-215頁、
        原審卷第66-72頁、本院卷98年10月29日審理筆錄）相
        符，且共同被告乙○○於偵查中以證人身分證稱：於96
        年12月中旬在南雅夜市那邊，伊與丙○○在一起，但是
        她不情，對象是女的，搶到包包，裡面有1、２千元、
        手機、證件等語（見偵查卷第126頁），則被告乙○○
        、丙○○確實共犯上開5件搶奪案之事實，已堪認定。
      2.至被告丙○○於本院審理時雖否認曾為本案如附表一5
        件搶奪犯行，然查被告於警詢坦承犯如附表一5件搶奪
        犯行，嗣後於偵查中則亦坦承有犯如附表一5件搶奪犯
        行，嗣後再於原審時改稱：如附表一所示5件是乙○○
        騎車載伊出去，伊是想說騎車出去玩，沒有想要搶奪，
        是乙○○自己動手搶的，伊沒有出手云云（見原審卷第
        46頁），是被告丙○○之供述前後不一，且與共同被告
        乙○○於偵查中以證人身份之證言及原審準備程序中以
        被告身份之供述不同，顯見被告丙○○所辯卸責之詞，
        並不足採，至於共同被告乙○○於本院審審理時以證人
        身分證稱：被告丙○○與伊均未參與如附表一編號一至
        編號五之搶奪案件等語（見本院98年10月29日審理筆錄
        ），如前所述，此與共同被告乙○○之前後供述不一致
        ，是共同被告乙○○於本院審理時之證言應為袒護被告
        丙○○之詞，並不足採。
      3.至於就附表一編號五證人戊○○就其遭搶奪之現金金額
        為何乙節，於警詢時係稱遭搶現金為2500元至3000 元
        ，於偵訊時則改稱遭搶現金有7000多元，所述金額不一
        ，惟衡諸常情，一般人之記憶常隨著時間經過漸趨模糊
        、淡忘，查證人戊○○係於96年12月10日16時30分許接
        受警詢，其接受警詢之時間與遭搶奪之時間（96年12月
        10日15時25分許）相距極近，而其於97年3 月11日接受
        檢察官偵訊時，距離遭搶奪之時間已經過約3個月，相
        較之下，證人戊○○於接受警詢時，對遭搶現金金額為
        何此種細節之記憶應較清晰，所為證詞亦較可信，是應
        認證人戊○○遭搶奪之現金金額為2500元至3000元。
（三）綜上所述，本件事證明確，被告2人上開犯行均堪認定，
      應予依法論科。
二、核被告乙○○、丙○○所為，均係犯刑法第325條第1項之搶
    奪罪。被告乙○○、丙○○2人就事實二（即附表一）所示
    之5件搶奪犯行，有犯意聯絡及行為分擔，為共同正犯。被
    告乙○○、丙○○前開5次搶奪犯行，犯罪時間、地點、被
    害人均不相同，均犯意各別、犯行獨立，均應分論併罰。被
    告乙○○曾有如犯罪事實欄所示論罪科刑之前科，有臺灣高
    等法院被告前案紀錄表1份在卷可考，被告乙○○受有期徒
    刑之執行完畢，5年內故意再犯本件有期徒刑以上之罪，為
    累犯，應依刑法第47條第1項規定加重其刑。又被告乙○○
    於97年1月23日，在有偵查犯罪職權之機關或公務員僅知悉
    事實二所示5件搶奪案之犯罪事實，但不知犯罪人為何人前
    ，即自行向臺北縣政府警察局永和分局警員坦承該5件搶奪
    犯行，業經證人陳永龍、劉仁德於偵訊時及證人林鍚恩於本
    院審理時到庭證述明確（見偵卷第189頁、原審卷96頁第97
    頁），被告乙○○嗣並接受裁判，合乎自首之要件，爰依刑
    法第62條前段規定，就其該5件搶奪犯行部分減輕其刑，且
    依刑法第71條第1項規定先加後減之。原審法院判決因認被
    告前揭犯行事證明確，適用前揭法條，並審酌被告2人均正
    值青年，不思以正當方法賺取財物，竟貪圖不法利益，騎車
    搶奪或竊取他人物品，侵害他人財產安全，危害社會治安，
    行為均屬不當，且被告乙○○就如附表一所示各項搶奪犯行
    係處於主導地位，被告丙○○處於協助地位，及被告2 人犯
    罪動機、目的、手段、犯後態度、被害人所受損失等一切情
    狀，分別量處如附表二、三所示之刑，並就被告乙○○、丙○○部分，各定其應執行之刑。原審判決認事用法均無不合
    ，量刑亦稱妥適。被告上訴意旨分別執前詞指摘原判決不當
    ，為無理由，均應予駁回。
據上論結，應依刑事訴訟法第368條，判決如主文。
本案經檢察官鄭龍照到庭執行職務。
中    華    民    國    98    年    11    月    19    日
                  刑事第三庭審判長法  官   陳博志
                                  法  官   許文章
                                  法  官   陳德民
以上正本證明與原本無異。
如不服本判決，應於收受送達後十日內向本院提出上訴書狀，其
未敘述上訴之理由者並得於提起上訴後十日內向本院補提理由書
（均須按他造當事人之人數附繕本）「切勿逕送上級法院」。
                                  書記官   高麗雯
中    華    民    國    98    年    11    月    19    日
附錄本案論罪科刑法條全文
中華民國刑法第325條
（普通搶奪罪）
意圖為自己或第三人不法之所有，而搶奪他人之動產者，處 6
月以上 5 年以下有期徒刑。
因而致人於死者，處無期徒刑或 7 年以上有期徒刑，致重傷者
，處 3 年以上 10 年以下有期徒刑。
第 1 項之未遂犯罰之。
┌──────────────────────────────────┐
│附表一：乙○○、丙○○共犯之搶奪罪                                  │
├──┬──────────────┬───┬────────────┤
│編號│       犯罪時間、地點       │被害人│       搶得之物品       │
├──┼──────────────┼───┼────────────┤
│一  │96年11月12日19時40分許（起訴│甲○○│銀色手提包1 個，內有現金│
│    │書誤載為「96年11月21日21時許│      │約800 元、身分證、健保卡│
│    │」），在臺北縣板橋市○○路2 │      │各1 枚、行動電話1 支、客│
│    │段265巷130弄10號（起訴書誤載│      │戶資料1 份等物          │
│    │為「8號」）前               │      │                        │
├──┼──────────────┼───┼────────────┤
│二  │96年11月21日20時許（起訴書誤│丁○○│土黃色手提包1 個，內有現│
│    │載為「21時20分許」），在臺北│      │金約29800 元、身分證、健│
│    │縣中和市○○路137號前       │      │保卡、駕照各1 枚、金融卡│
│    │                            │      │1 張、信用卡2 張、存摺4 │
│    │                            │      │本（起訴書誤載為「3 本」│
│    │                            │      │）、印鑑2 顆、行動電話1 │
│    │                            │      │支等物                  │
├──┼──────────────┼───┼────────────┤
│三  │96年11月29日20時45分許，在臺│己○○│黑色手提包1 個，內有現金│
│    │北縣中和市○○街4號前       │      │約5000元、身分證、健保卡│
│    │                            │      │各1 枚、金融卡1 張、信用│
│    │                            │      │卡2 張、存摺4 本、行動電│
│    │                            │      │話1 支等物              │
├──┼──────────────┼───┼────────────┤
│四  │96年11月30日7 時許，在臺北縣│庚○○│手提包1 個，內有現金約  │
│    │中和市○○街46巷6 號（起訴書│      │2000元、身分證、健保卡、│
│    │誤載為「2 號」）前          │      │駕照各1 枚、信用卡1 張、│
│    │                            │      │鑰匙2 支、鐵門遙控器1 個│
│    │                            │      │等物                    │
├──┼──────────────┼───┼────────────┤
│五  │96年12月10日15時25分許，在臺│戊○○│橘色格紋手提包1 個，內有│
│    │北縣中和市○○路212號前     │      │現金2500元至3000元、金融│
│    │                            │      │卡1 張、7-11儲值卡1 張、│
│    │                            │      │8 號咖啡店餐券2 本、書3 │
│    │                            │      │本等物                  │
└──┴──────────────┴───┴────────────┘
┌──────────────────────────────────┐
│附表二：乙○○所犯各項罪名及刑度                                    │
├──┬──────────┬───────┬────────────┤
│編號│      罪    名      │    科  刑    │      備        註      │
├──┼──────────┼───────┼────────────┤
│一  │共同犯搶奪罪        │處有期徒刑玖月│附表一編號一所示犯行    │
├──┼──────────┼───────┼────────────┤
│二  │共同犯搶奪罪        │處有期徒刑拾月│附表一編號二所示犯行    │
├──┼──────────┼───────┼────────────┤
│三  │共同犯搶奪罪        │處有期徒刑拾月│附表一編號三所示犯行    │
├──┼──────────┼───────┼────────────┤
│四  │共同犯搶奪罪        │處有期徒刑拾月│附表一編號四所示犯行    │
├──┼──────────┼───────┼────────────┤
│五  │共同犯搶奪罪        │處有期徒刑拾月│附表一編號五所示犯行    │
└──┴──────────┴───────┴────────────┘
┌──────────────────────────────────┐
│附表三：丙○○所犯各項罪名及刑度                                    │
├──┬──────────┬───────┬────────────┤
│編號│      罪    名      │    科  刑    │      備        註      │
├──┼──────────┼───────┼────────────┤
│一  │共同犯搶奪罪        │處有期徒刑捌月│附表一編號一所示犯行    │
├──┼──────────┼───────┼────────────┤
│二  │共同犯搶奪罪        │處有期徒刑捌月│附表一編號二所示犯行    │
├──┼──────────┼───────┼────────────┤
│三  │共同犯搶奪罪        │處有期徒刑捌月│附表一編號三所示犯行    │
├──┼──────────┼───────┼────────────┤
│四  │共同犯搶奪罪        │處有期徒刑捌月│附表一編號四所示犯行    │
├──┼──────────┼───────┼────────────┤
│五  │共同犯搶奪罪        │處有期徒刑捌月│附表一編號五所示犯行    │
└──┴──────────┴───────┴────────────┘


司法院資訊處製作；財團法人民間司法改革基金會備份。
